【裁判字號】    92,交易,485
【裁判日期】    921216
【裁判案由】    公共危險等
【裁判全文】
臺灣臺北地方法院刑事判決                        九十二年度交易字第四八五號
    公  訴  人  臺灣臺北地方法院檢察署檢察官
    被      告  丙○○
右列被告因公共危險等案件，經檢察官提起公訴（九十二年度偵字第一四七四三號）
，被告於準備程序中就被訴事實為有罪之陳述，本院合議庭裁定由受命法官獨任進行
簡式審判程序判決如左：
    主  文
丙○○服用酒類，不能安全駕駛動力交通工具而駕駛，處罰金貳萬元，如易服勞役，
以參佰元折算壹日。
丙○○被訴過失致重傷害罪部分公訴不受理。
    事  實
一、丙○○於民國九十二年六月三十日晚間十一時許起至翌日凌晨一時許止，在桃園
    市某餐廳內服用酒類啤酒，已達反應較慢、感覺減低、影響駕駛而不能安全駕駛
    動力交通工具之程度，仍於酒後駕駛車號ＰＦ—○六五二號自小客車上路，沿台
    北市○○路往木柵方向超速行駛，於九十二年七月一日清晨四時十五分許行經辛
    亥路三段台北市立第二殯儀館側門前，因酒後反應及注意能力下降，為閃避前方
    迴轉之機車即緊急由內側車道切換至外側車道，而疏未於變換車道前注意適有甲○○○騎乘車號ＤＵＺ－三六九號輕型機車在外側車道行駛，致兩車發生擦撞，
    甲○○○因而人車倒地，受有頭部外傷併顱內出血、右側肱骨及股骨骨折、左側
    肋骨骨折、右骨盆骨及右側蔫椎骨骨折併右側坐骨神經受傷等重大難治傷害（丙○○涉犯過失致重傷害罪部分，已據甲○○○表明不願提出告訴，詳後述）。嗣
    警方獲報到場處理，對丙○○施以酒測，測得其呼氣所含酒精濃度達每公升零點
    五三毫克。
二、案經檢察官指定甲○○○之子乙○○為代行告訴人告訴暨台北市政府警察局大安
    分局報告臺灣臺北地方法院檢察署檢察官偵查起訴，嗣由本院合議庭裁定由受命
    法官獨任進行簡式審判程序。
    理  由
壹、有罪部分－即被告被訴服用酒類，不能安全駕駛動力交通工具而駕駛部分：
  一、訊據被告丙○○，對於在右揭時、地因服用酒類，不能安全駕駛動力交通工具
      而駕駛之犯罪事實坦承不諱，並有酒測單一紙在卷可稽。按刑法第一百八十五
      條之三所規定服用酒類，不能安全駕駛動力交通工具而駕駛者，應負刑事責任
      ，揆其立法目的本在藉抽象危險犯之犯罪構成要件，以嚇阻酒後駕車者對道路
      交通安全之危害，本不以發生實害為必要。而所謂不能安全駕駛之認定，並無
      一定之數值可供界定，而係由法院以一般社會通念之客觀標準，足生公共危險
      時即足。目前行政機關所取締酒後駕車之參考標準，係依法務部於八十八年五
      月十日邀集司法院刑事廳、交通部、行政院衛生署、內政部警政署及中央警察
      大學等機關開會，所為凡呼氣酒精濃度逾每公升含零點五五毫克時，即屬不能
      安全駕駛之決議。上開會議決議本身固僅屬檢警取締酒後駕車之參考，尚無拘
      束法院之效力，惟以上開會議決議所採之標準，係參考美國、德國及日本等國
      家所進行之酒精濃度與精神狀態之測試實驗，亦即，各項實驗均發現凡呼氣中
      酒精濃度達每公升零點五五毫克時，就人之生理方面，已產生視覺反應遲鈍、
      影像不能集中、同時不能看清前方路況及車旁照後鏡等狀況，及駕駛能力已受
      有影響、肇事率已為一般人正常人之十倍之事實。被告於警方查獲時，測得其
      呼氣中酒精濃度達每公升零點五三毫克，依一般社會通念，已達不能安全駕駛
      之程度；且其因酒後反應及判斷能力下降，而駕車肇事致被害人甲○○○受傷
      ，益證其於酒後已達不能安全駕車之程度，而被告於酒後確有駕車之事實，業
      如前述，是以其於飲用酒類後，已達不能安全駕駛動力交通工具而仍然駕駛之
      犯行，堪予認定。
  二、核被告所為，係犯刑法第一百八十五條之三服用酒類不能安全駕駛動力交通工
      具而駕駛罪（公訴人於起訴時係認被告所犯刑法第一百八十五條之三之罪與同
      法第二百八十四條第一項後段過失致重傷害罪，有方法結果之牽連關係，應依
      較重之罪處斷，惟到庭實行公訴之公訴人已於本院九十二年十二月二日審理期
      日當庭更正，認上開二罪為數罪，應分論併罰）。爰審酌酒後駕車之危害及酒
      後不應駕車之觀念，已透過學校教育、政令宣導及各類媒體廣為介紹傳達各界
      週知多年，被告對於酒後不能駕車，及酒醉駕車之危險性，應有相當之認識，
      詎其明知飲酒致醉，不能安全駕駛，猶駕車上路，顯心存僥倖，並乏尊重其他
      用路人生命、財產安全之觀念，至為可訾，及被告犯後承認犯行，態度良好等
      各項情狀，量處如主文所示之刑，並諭知易服勞役之折算標準。
貳、不受理部分－即被告被訴過失致重傷害罪部分：
  一、聲請簡易判決處刑意旨略以：被告因有前述過失行為，致被害人甲○○○受有
      前開重大難治傷害等語，因認被告另涉有刑法第二百八十四條第一項後段之過
      失致重傷害罪嫌。
  二、按犯罪之被害人，得為告訴；被害人之法定代理人或配偶，得獨立告訴；告訴
      乃論之罪，無得為告訴之人或得為告訴之人不能行使告訴權者，該管檢察官得
      依利害關係人之聲請或依職權，指定代行告訴人；告訴或請求乃論之罪，未經
      告訴或其告訴經撤回者，應諭知不受理之判決，刑事訴訟法第二百三十二條、
      第二百三十三條第一項、第二百三十六條、第三百零三條第三款分別定有明文
      。
  三、經查：
    (一)本件公訴人係認被告丙○○於上開時、地，因駕駛過失致甲○○○受重傷，涉
      犯刑法第二百八十四條第一項後段過失致重傷害罪，依同法第二百八十七條前
      段規定，須告訴乃論。本件犯罪之被害人為甲○○○，且其生於民國三十年十
      一月十五日，在本件車禍發生之際為滿二十歲已結婚之成年人，惟其配偶已身
      故，有
      人或配偶，依法僅被害人甲○○○本人得提出告訴，然遍觀全案卷證，被害人
      甲○○○於偵查中並未提出告訴，被害人之子乙○○於警詢時以自己名義提出
      告訴，於法即有未合，告訴並不合法（偵卷第六頁偵訊筆錄參照）。惟被害人
      甲○○○因本件事故腦部受傷意識不清，無法行使告訴權，檢察官乃依職權於
      九十二年七月十五日指定乙○○為代行告訴人，表明對被告提出傷害告訴之意
      （偵卷第三十三頁訊問筆錄參照），是以本件於起訴時追訴條件並無欠缺，應
      予敘明。
    (二)又被害人甲○○○於本院九十二年十二月二日審理時，親自到庭表明其於九十
      二年七月一日發生車禍後喪失意識，同年八月初離開加護病房即告清醒，家人
      曾告知被告為肇事者一事；另其於同年十月底授權其子與被告成立調解，同意
      由被告賠償其所受損害後，不再追究被告之刑事責任，並出具撤回告訴狀等語
      （本院九十二年十二月二日審判筆錄第三、四頁參照）。按被害人甲○○○既
      已知悉與被告發生車禍，且能理解和解之意，並明確表示願意不對被告提出傷
      害告訴，顯然其已具備理解告訴意義之意思能力，即可行使告訴權。而代行告
      訴人係代被害人行使告訴權，應受被害人意思之拘束，此觀刑事訴訟法第二百
      三十六條第二項準用同法第二百三十三條第二項但書之規定：「告訴乃論之罪
      ，代行告訴人行使告訴權不得與被害人明示之意思相反」自明。本件代行告訴
      人乙○○代行告訴後，被害人甲○○○已得行使告訴權，並具狀向本院撤回告
      訴，有撤回狀一份附卷可佐，雖被害人甲○○○並非實行告訴之人，該撤回狀
      所載不生撤回告訴之效力，但其不願告訴之意思至為明確，依司法院院字第一
      一四二號解釋之意旨，代行告訴人乙○○之代行告訴即應以違反被害人甲○○○之意思論，與未經告訴無異。
  四、綜上所述，被告涉犯告訴乃論之罪，惟未經合法告訴，則揆諸前揭法條規定，
      本件就被告被訴過失致重傷害罪部分，爰依法諭知公訴不受理之判決。
據上論斷，依刑事訴訟法第二百七十三條之一第一項、第二百九十九條第一項前段、
第三百零三條第三款，刑法第一百八十五條之三、第四十二條第二項，罰金罰鍰提高
標準條例第二條，判決如主文。
本案經檢察官蔡秋明到庭執行職務
中      華      民      國      九十二     年     十二    月    十六    日
                                      臺灣臺北地方法院交通法庭
                                          法  官  陳婷玉
右正本證明與原本無異。
如不服本判決，應於判決送達後十日內，向本院提出上訴狀。
                                          書記官  陳弘文
中      華      民      國      九十二     年     十二    月    十六    日
附錄本案所犯法條全文：
中華民國刑法第一百八十五條之三
服用毒品、麻醉藥品、酒類或其他相類之物，不能安全駕駛動力交通工具而駕駛者，
處一年以下有期徒刑、拘役或三萬元以下罰金。


司法院資訊處製作；財團法人民間司法改革基金會備份。
